臺灣高等法院刑事判決　　　　　　　　94年度交上訴字第28號
上　訴　人　臺灣新竹地方法院檢察署檢察官
被　　　告　甲○○
選任辯護人　彭巧君律師
上列上訴人因過失致死案件，不服臺灣新竹地方法院92年度交訴
字第70號，中華民國94年1月6日第一審判決（起訴案號：臺灣新
竹地方法院檢察署92年度調偵字第92號），提起上訴，本院判決
如下：
    主  文
上訴駁回。
    理  由
一、檢察官起訴要旨：被告甲○○係自由汽車貨運股份有限公司
    （下稱自由貨運公司）所僱用之司機，平日即駕駛由自由貨
    運公司所有車牌號碼022─ＧＤ號曳引車牽引旗東交通有限
    公司所有車牌號碼ＸＳ─30號拖車所組成之聯結車載運貨品
    ，為從事駕駛業務之人，於民國91年10月17日下午4時15 分
    許，因前揭聯結車過於龐大無法開進其位於新竹縣湖口鄉湖
    鏡村22鄰美之城188號住處之巷道停放，遂將該聯結車開至
    附近之新竹縣湖口鄉○○路○段「狄斯樂汽車旅館」往南約
    50 公尺處，其原應注意不得利用道路放置拖車，且停於路
    邊之車輛，在照明不清之道路，應顯示停車燈或反光標識，
    以防後方來車之追撞，而依當時路面鋪設柏油、乾燥、無缺
    陷、無障礙物等情況，並無不能注意之情事，且該路段夜間
    光線昏暗，照明不清，其竟疏未注意顯示停車燈光或反光標
    識，即貿然將上開拖車停放在該處機車專用道白色路面邊線
    右側之道路上即駕駛022─ＧＤ號曳引車離去。迨同日晚上7
    時10分許，被害人彭及召騎乘車牌號碼ＨＫＫ─340號重型
    機車，沿新竹縣湖口鄉○○路○段往新湖口方向行駛，行抵
    至該路段，因疏未注意車前狀況，自後追撞前開拖車之車斗
    左後方，致胸部受有鈍力損傷而死亡。因認被告涉有刑法第
    276條第2項之業務過失致死罪嫌。
二、檢察官上訴意旨：被告將拖車停放於肇事地點即機車專用道
    白色實線右側，係利用道路上停放拖車，顯屬違規，且被告
    於夜間照明不清之路道段停車，未顯示停車燈光及反光標誌
    ，被告顯然有過失。
三、本院之判斷：
（一）、查本案之被害人彭及召因騎乘ＨＫＫ─340號重型機車
        自後撞及被告停在機車專用道白色路面邊線右側處之Ｘ
        Ｓ─30號拖車左後方，致胸部受有鈍力損傷，經送醫急
        救無效而死亡，業經檢察官勘驗屬實，並有勘驗筆錄1
        份、相驗照片6張、臺灣新竹地方法院檢察署相驗屍體
        證明書、驗斷書各1份及新竹縣警察局竹北分局湖口分
        駐所發生交通事故Ａ１類採證照片9幀等在卷為憑。
（二）、按「道路：指公路、街道、巷衖、廣場、騎樓、走廊或
        其他供公眾通行之地方」，道路交通管理處罰條例第3
        條第1款定有明文；又道路「標線」係用以管制交通，
        而區分為「警告標線」、「禁制標線」、「指示標線」
        ，分別以線條、圖形、標字或其他導向裝置劃設於路面
        或其他設施上。而「機車優先車道標線」係屬「禁止標
        線」，乃用以指示機器腳踏車優先通行之車道，其他車
        種除起步、準備停車、臨時停車或轉向外，不得橫跨或
        占用行駛；另「路面邊緣」標線係屬「指示標線」，則
        係用以指示路肩或路面外側邊緣之位置，其線形為「縱
        向白實線標線」，但交叉路口及劃設有禁止停車線、禁
        止臨時停車線處或「地面有人行道之路段」得免設之，
        道路交通標誌標線號誌設置規則第146條、第174-1條第
        1項、第180條第1款第3目、第183條第1項分別定有明文
        。揆諸上開規定，「機車優先車道標線」，乃僅用以指
        示機器腳踏車優先通行之「車道」，而「路面邊緣」標
        線始係用以指示路肩或路面外側邊緣之位置，故「路面
        邊緣」以內均屬「道路」。查本案肇事地點即被告停放
        ＸＳ─30號拖車處，係「地面有人行道之路段」，「路
        面邊緣」得免劃設「縱向白實線標線」，此有上開道路
        交通事故調查表暨新竹縣警察局竹北分局湖口分駐所發
        生交通事故Ａ１類採證照片在卷可證，故本案肇事地點
        即被告停放拖車處，雖係在「機車優先專用車道標線」
        右側，惟仍係在「路面邊緣」內側供公眾通行之地方，
        核屬於「道路」無疑。復按，「汽車」「停車」應依規
        定，停車時應依車輛順行方向緊靠道路右側；又任何人
        不得利用道路放置拖車。道路交通安全規則第112條、
        第140條第4款亦分別著有明文。查本案肇事地點即被告
        停放拖車處並無任何禁止停車之標誌或標線，亦有前開
        道路交通事故調查表暨新竹縣警察局竹北分局湖口分駐
        所發生交通事故Ａ１類採證照片在卷可證，故本案肇事
        地點依法即得「停車」。至被告停放之拖車，雖屬無動
        力之車體，而有違道路交通安全規則第140條第4款之規
        定。惟查，本案肇事現場路段路面寬敞，且被告已緊靠
        路邊停放拖車，並未佔用車道，亦不妨礙行車，有卷附
        之採證照可憑，是被告雖有違反前揭道路交通安全規則
        第140條第4款之規定，但不得以此即論被告違規停放拖
        車行為與被害人死亡結果間有相當因果關係，檢察官執
        此事由提起上訴，非有理由。
（三）、本案肇事現場中央分隔島確有設置路燈，但肇事時肇事
        路段恰有一段路燈故障不亮，致肇事時並無夜間照明等
        情，業經證人即到場處理本件之警員姚奕孝於原審證述
        屬實（見原審卷第168、169、171頁），亦據道路交通
        事故調查報告表所載明，有道路交通事故調查報告表及
        各欄項目明細內容附卷足憑。又被告係案發當日下午4
        時15分即將該拖車停在現場，此據被告供述在卷，而肇
        事現場中央分隔島確設置有整排路燈，該路段之路燈於
        案發前並無民眾反應故障不亮之情形，91年10月份此段
        期間，肇事現場直至翌日即91年10月18日始有民眾陳報
        整排路燈不亮請求修復，亦有新竹縣湖口鄉公所92年12
        月24日湖所建字第092002037 5號函暨所檢送之路燈維
        修復舊申請單等在卷可佐（見原審卷第31至101頁及第
        75、76頁），足見被告停放拖車處既為設有路燈之路段
        ，平日路燈並無故障情形，故該肇事處所之路燈在「常
        態」下係有照明之狀況，僅於本案肇事時「偶發未亮」
        。又路段設施之維護、管理，核屬政府機關之義務，而
        被告停放拖車處既為設有路燈之路段，平日路燈亦無故
        障情形，則被告基於信賴，實無從預為判斷該肇事路段
        路燈可能於何時發生故障。再者，被告之拖車車身後有
        紅白相間之反光標誌，有上揭採證照片1、3、4、7、8
        可證，該紅白相間標誌，裝設位置亦可表示車身寬度，
        尚符合道路交通安全規則「附件7車輛燈光與標誌檢驗
        規定」之相關規定，亦有財團法人車輛研究測試中心93
        年8月13日車整字第0930000265號函附卷足參。因被告
        之拖車車身後方，已有符合道路交通安全規則所要求之
        反光標誌，被告就此部分即無過失可言。卷附臺灣省竹
        苗區車輛行車事故鑑定委員會91年12月2日竹鑑字第
        9113 06號鑑定意見書亦認被告停車（按應為停放拖車
        ）無肇事因素，雖其同時認為被告於夜間照明不清楚之
        路段停車（按應為停放拖車）未顯示燈光及反光標誌，
        則有違規，然此鑑定意見認為被告有於夜間照明不清楚
        之路段停放拖車，未顯示燈光及反光標誌之違規部分，
        乃單純以「結果」論，即單純僅以本案肇事時該肇事處
        所之路燈「偶發未亮」為論據，而未審究該肇事處所之
        路燈於「常態」下係有照明之狀況，故此部分之鑑定意
        見，尚有未洽，不足採為對被告不利之認定。
（四）、依道路交通安全規則第128條「慢車在夜間行車，應燃
        亮燈光」之規定，衡情被害人於夜間騎乘機車理應有燃
        亮燈光，則被告拖車後方紅白相間反光標誌，經被害人
        機車車燈照射後即已足反光，足以警示使被害人得以查
        知前方有被告停放之ＸＳ─30號拖車。倘被害人於夜間
        騎乘機車疏未燃亮燈光，則被告拖車後方紅白相間反光
        標誌，即因無被害人機車車燈照射，而無法反光警示，
        此即與被告無涉。查本案肇事後，現場並無機車煞車痕
        跡，有上揭道路交通事故調查表、新竹縣警察局竹北分
        局湖口分駐所發生交通事故Ａ１類採證照片為憑，參以
        被害人血液酒精濃度高達279.09ＭＧ／ＤＬ（即1.395
        ＭＧ／Ｌ），有天主教湖口仁慈醫院藥物濃度急救檢驗
        單一份附卷可憑（見相驗卷第17頁、第36頁），顯見本
        件車禍肇事原因，應係被害人燃亮燈光騎乘機車，惟因
        酒醉未注意車前狀況始自後撞上，或係被害人騎乘機車
        未燃亮燈光，因酒醉未注意車前狀況而自後撞上。據此
        ，觀諸本案肇事情節，該肇事地點依法本即得「停車」
        ，且該肇事處所路燈於本案肇事時，係因偶發未亮而無
        照明，核屬偶發因素，應非可歸責於被告，再參酌被告
        停放之ＸＳ─30號拖車車身後確有反光標誌，被害人卻
        仍騎乘機車自後撞上，而發生死亡之結果，此屬可歸責
        被害人之事由。
 （五）、綜上所述，本件事故之發生，非被告所能注意及防免
         ，被告就本件意外之發生並無應注意而疏於注意之過
         失，自不構成本件業務過失致死犯行。檢察官所舉事
         證既無法積極證明被告犯罪，本院依據職權調查結果
         ，亦無其他不利於被告之事證。原審以不能證明被告
         犯罪為由，諭知被告無罪之判決，並無不當。檢察官
         上訴意旨，指摘原審判斷不當，為無理由，自應駁回
         本件上訴。
據上論斷，應依刑事訴訟法第368條，判決如主文。
本案經檢察官錢漢良到庭執行職務
中　　華　　民　　國　　94　　年　　6 　　月　　3 　　日
　　　　　　　　　刑事第十六庭  審判長法　官  曾德水
　　　　　　　　　　　　　　　　　    法　官  杜惠錦
　　　　　　　 　 　　　　　　　　　　法　官  廖紋妤
以上正本證明與原本無異。
如不服本判決，應於收受送達後十日內向本院提出上訴書狀，其
未敘述上訴之理由者並得於提起上訴後十日內向本院補提理由書
（均須按他造當事人之人數附繕本）。
                                      書記官  王增華
中　　華　　民　　國　　94　　年　　6 　　月　　3 　　日
